```{r echo = F, warning = F, message = F}
pacman::p_load(arrow, bit64, corrplot, cowplot, cronR, data.table, DBI, DT, foreign, fst, ggplot2, jsonlite, knitr, lubridate, magrittr, patchwork, plotly, RSQLite, scales, sessioninfo, tibble, tidyr, tidyverse)
opts_chunk$set(fig.path = "output/figure/", fig.align = "center", out.width = "95%", warning = F, message = F)
theme_set(theme_bw(base_family = "AppleGothic"))
options(sciepn = 100)
source_code_eval <- F
```

# 데이터 가공 예제{#transform}

```{r eval = source_code_eval, echo = T}
library(tidyverse)
```

## 데이터를 읽는 방법{#transform-1}

```{r eval = source_code_eval, echo = T}
sleep
```

### 텍스트 형태의 파일을 읽어들이기{#transform-1-1}

```{r eval = source_code_eval, echo = T}
readLines("datebook.txt") # readLines("data/02-transform/1-1/datebook.txt")
```

```{r eval = source_code_eval, echo = T}
readLines("sleep.csv") # readLines("data/02-transform/1/sleep.csv")
```

```{r eval = source_code_eval, echo = T}
read_csv("sleep.csv") # read_csv("data/02-transform/1/sleep.csv")
```

```{r eval = source_code_eval, echo = T}
read_delim("sleep.csv", delim = ",") # read_delim("data/02-transform/1/sleep.csv", delim = ",")
```

```{r eval = source_code_eval, echo = T}
read_delim("sleep.tsv", delim = "\t") # read_delim("data/02-transform/1/sleep.tsv", delim = "\t")
```

#### 더 알아보기{-}

### 외부파일 읽어들이기{#transform-1-2}

```{r eval = source_code_eval, echo = T}
library(foreign)
```

foreign 패키지를 로드하고

```{r eval = source_code_eval, echo = T}
read.spss("staffsurvey.sav") # read.spss("data/02-transform/1-2/staffsurvey.sav")
```

```{r eval = source_code_eval, echo = T}
read.spss("staffsurvey.sav", to.data.frame = T) # read.spss("data/02-transform/1-2/staffsurvey.sav", to.data.frame = T)
```

```{r eval = source_code_eval, echo = T}
library(jsonlite)
```

```{r eval = source_code_eval, echo = T}
read_json("sleep.json") # read_json("data/02-transform/1/sleep.json")
```

```{r eval = source_code_eval, echo = T}
read_json("sleep.json", simplifyVector = T) # read_json("data/02-transform/1/sleep.json", simplifyVector = T)
```

```{r eval = source_code_eval, echo = T}
library(arrow)
```

```{r eval = source_code_eval, echo = T}
read_parquet("sleep.parquet") # read_parquet("data/02-transform/1/sleep.parquet")
```

#### 더 알아보기{-}

### DB 에 있는 데이터 읽기{#transform-1-3}

```{r eval = source_code_eval, echo = T}
install.packages("RSQLite") # CRAN 을 통해 RSQLite 패키지를 설치
library(RSQLite)
```
 
```{r eval = source_code_eval, echo = T}
install.packages("DBI") # DBI 패키지 설치
library(DBI)
```

```{r eval = source_code_eval, echo = T}
dir.create("data")
```

```{r eval = source_code_eval, echo = T}
con <- dbConnect(SQLite(), "data/ex.sqlite") # con <- dbConnect(SQLite(), "data/02-transform/1-3/data/ex.sqlite")
```

```{r eval = source_code_eval, echo = T}
library(stringi) # 랜덤문자열을 생성시키는 stri_rand_strings() 함수 이용을 위한 stringi 패키지 로드

n <- 100000
d <- tibble(
  id = stri_rand_strings(n, 12), 
  col1 = rnorm(n), 
  col2 = runif(n)
)
d
```

```{r eval = source_code_eval, echo = T}
dbWriteTable(con, "foo", d)
```

```{r eval = source_code_eval, echo = T}
d_from_db <- dbReadTable(con, "foo") %>% as_tibble
```

```{r eval = source_code_eval, echo = T}
d
d_from_db
```

```{r eval = source_code_eval, echo = T}
all.equal(d, d_from_db)
```

```{r eval = source_code_eval, echo = T}
dbSendQuery(con, "
  SELECT * FROM foo WHERE col1 < 0 AND col2 > 0
")
```

```{r eval = source_code_eval, echo = T}
dbSendQuery(con, "
  SELECT * FROM foo WHERE col1 < 0 AND col2 > 0
") %>% 
	dbFetch %>% as_tibble
```

```{r eval = source_code_eval, echo = T}
tbl(con, "foo")
```

```{r eval = source_code_eval, echo = T}
tbl(con, "foo") %>% 
  filter(col1 < 0, col2 > 0)
```

```{r eval = source_code_eval, echo = T}
tbl(con, "foo") %>% 
  filter(col1 < 0, col2 > 0) %>% 
  group_by(col2_group = col2 > .5) %>% 
  summarise(N = n(), avg_col1 = mean(col1), avg_col2 = mean(col2)) %>% 
  mutate(col2_group = case_when(col2_group == 1 ~ "col2 >  0.5",
                                col2_group == 0 ~ "col2 <= 0.5")) %>% 
  arrange(desc(N))
```

```{r eval = source_code_eval, echo = T}
tbl(con, "foo") %>% 
  filter(col1 < 0, col2 > 0) %>% 
  group_by(col2_group = col2 > .5) %>% 
  summarise(N = n(), avg_col1 = mean(col1), avg_col2 = mean(col2)) %>% 
  mutate(col2_group = case_when(col2_group == 1 ~ "col2 >  0.5",
                                col2_group == 0 ~ "col2 <= 0.5")) %>% 
  arrange(desc(N)) %>% 
  show_query
```

```{r eval = source_code_eval, echo = T}
res <- tbl(con, "foo") %>% 
  filter(col1 < 0, col2 > 0) %>% 
  group_by(col2_group = col2 > .5) %>% 
  summarise(N = n(), avg_col1 = mean(col1), avg_col2 = mean(col2)) %>% 
  mutate(col2_group = case_when(col2_group == 1 ~ "col2 >  0.5",
                                col2_group == 0 ~ "col2 <= 0.5")) %>% 
  arrange(desc(N)) %>% 
  collect

res
```

## 데이터 전처리 요령{#transform-2}

### 내용을 집약하기{#transform-2-1}

```{r eval = source_code_eval, echo = T}
mtcars %>% 
	as_tibble # 일반 데이터프레임인 mtcars 를 간략하게 확인하기 위한 tibble 형변환 
```

```{r eval = source_code_eval, echo = T}
mtcars %>% 
	summarize(avg_hp = mean(hp))
```

```{r eval = source_code_eval, echo = T}
mtcars %>% 
	summarize(
	  min(hp),    # 최소값
	  median(hp), # 중앙값
	  mean(hp),   # 평균값
	  max(hp)     # 최대값
	)
```

```{r eval = source_code_eval, echo = T}
mtcars %>% 
	summarize(
	  n(), # mtcars 데이터프레임의 행수이다.
	  sum(hp), # hp 의 총계이다.
	  sum(hp) / n(), # hp 의 총계에 mtcars 의 행수 32를 나눈값이 계산된다. 이것은 hp 의 평균이다.
	  mean(hp), # hp 의 평균이다. sum(hp) / n() 로 계산된 값과 동일하다.
	  n_distinct(cyl), # cyl 의 고유개수를 확인한다.
	  first(wt), # wt 의 첫번째 값이다.
	  nth(wt, 5), # wt 의 다섯번째 값이다.
	  last(wt), # wt 의 마지막 값이다.
	  sd(hp), # hp 의 표준편차이다.
	  var(hp), # hp 의 분산이다.
	  mad(drat), # drat 의 중앙값 절대 편차 이다.
	  quantile(qsec, 3/4), # qsec 의 제3사분위수이다.
	  quantile(qsec, 1/4), # qsec 의 제1사분위수이다.
	  quantile(qsec, 3/4) - quantile(qsec, 1/4), # qsec 의 제3사분위수와 제1사분위수의 차를 계산한 값이다. 이는 qsec 의 사분범위이다.
	  IQR(qsec) # qsec 의 사분범위를 IQR() 함수로 확인한 것이다.
	)
```

```{r eval = source_code_eval, echo = T}
mtcars %>% 
	summarize(
	  mean(mpg),              # mpg 의 평균값이 'mean(mpg)' 이름인 열에 배치된다.
	  average_mpg = mean(mpg) # 따로 명명한 'average_mpg' 이름인 열에 배치된다.
	)
```

```{r eval = source_code_eval, echo = T, collapse = T}
mtcars %>% 
	summarize(average_mpg = mean(mpg))

mtcars %>% 
	summarise(average_mpg = mean(mpg)) # summarize() 와 같다
```

```{r eval = source_code_eval, echo = T}
mean_absolute_deviation <- function(x){
  sum(abs(x - mean(x)))/length(x)
}
```

```{r eval = source_code_eval, echo = T}
mtcars %>% 
  summarise(res = mean_absolute_deviation(hp))
```

```{r eval = source_code_eval, echo = T}
mtcars %>% 
  summarise(res = sum(abs(hp - mean(hp))) / length(hp))
```

#### 더 알아보기{-}

### 새로운 열 만들기{#transform-2-2}

```{r eval = source_code_eval, echo = T}
cars %>% 
  head(10) %>% # 맨 앞의 10개 데이터만 예제로 이용
  mutate(ratio = dist/speed)
```

```{r eval = source_code_eval, echo = T}
cars %>% 
  head(10) %>% 
  mutate(ratio = dist/speed, round_ratio = round(ratio, 1))
```

```{r eval = source_code_eval, echo = T}
cars %>% 
  head(10) %>% 
  mutate(
    sum_speed = sum(speed),
    mean_dist = mean(dist)     
  )
```

```{r eval = source_code_eval, echo = T}
cars %>% 
  head(10) %>% 
  mutate(dist = dist * 10)
```

```{r eval = source_code_eval, echo = T}
cars %>% 
  head(10) %>% 
  mutate(
    log(speed), # speed 값의 로그변환 값이다.
    lead(dist), # dist 의 뒤의 행값을 가져옴으로써, 결과적으로 기존 dist 에 비해 앞선 값이다.
    lag(dist, 2), # dist 의 두번째 앞의 행값을 가져옴으로써, 결과적으로 기존 dist 에 비해 늦은 값이다.
    row_number(dist), # dist 를 기준으로 한 순위이다.
    dense_rank(dist), # dist 를 기준으로 한 순위이다. 단 동순위는 같은 순위값으로 매겨진다.
    ntile(dist, 4), # 4등분 순위이다.
    cumsum(dist), # dist 의 행 순서의 누적합계 값이다.
    if_else(dist <= 10, "[0, 10]", "(10, 120]"), # dist 가 10 이하인지 아닌지에 따라서 "[0, 10]" 와 "(10, 120]" 로 변환된 값이다.
    ratio = speed/dist, # speed 를 idst 로 나눈 값이다.
    score = case_when(
      speed/dist >= 0 & speed/dist < 1 ~ "A", 
      speed/dist >= 1 & speed/dist < 2 ~ "B",
      speed/dist >= 2 & speed/dist < 3 ~ "C"
      ), # 앞서 계산한 ratio 가 1미만이면 A, 1이상 2미만이면 B, 2이상 3미만이면 C 이다.
    cut(dist, 3) # dist 를 동일 범위로 3등분 한 후, 구간에 따른 라벨링 요인(factor)값이 매칭된다. 
  )
```

```{r eval = source_code_eval, echo = T}
cars %>% 
  head(10) %>% 
  mutate(
		temp = NA,
		a = "a",
		names = letters[1:10], # letters 는 알파벳 26개가 순서대로 준비된 벡터로 R의 빌트인 객체이다.
		NAMES = LETTERS[1:10]  # letters 와 비슷하게 LETTERS 도 있다.
	)
```

### 선택하여 일부만 추출하기{#transform-2-3}

#### 열단위로 추출하기{#transform-2-3-1}

```{r eval = source_code_eval, echo = T}
sleep # extra, group, ID 3개의 열이 있는 데이터프레임
sleep %>% 
	select(extra) # extra 열 하나만을 선택 
```

```{r eval = source_code_eval, echo = T}
sleep %>% 
	select("extra")
```

```{r eval = source_code_eval, echo = T}
sleep %>% 
	select(extra, ID) # 입력 순서대로 열이 선택된다.
sleep %>% 
	select(1, 3) # 열 index 를 입력하는 방식 물론 가능하다.
sleep %>% 
	select(ID, group, extra) # 따라서 데이터프레임의 열 순서를 임의로 바꾸고 싶을 경우 이처럼 select() 를 이용해도 된다.
```

```{r eval = source_code_eval, echo = T}
sleep %>% 
	select(-group) # group 열을 제외한 나머지 열이 선택된다.
``` 

```{r eval = source_code_eval, echo = T}
library(tidyr) # tidyr 패키지의 내장되어 있는 `world_bank_pop` 예제 데이터셋 호출을 위함
world_bank_pop
```

```{r eval = source_code_eval, echo = T}
world_bank_pop %>% 
	select(starts_with("201"))
```

```{r eval = source_code_eval, echo = T}
world_bank_pop %>% 
	select(ends_with("5"))
```

```{r eval = source_code_eval, echo = T}
world_bank_pop %>% 
	select(contains("01"))
```

```{r eval = source_code_eval, echo = T}
world_bank_pop %>% 
	select(matches("\\D")) # 숫자가 포함되지 않는 정규식을 이용한 년도열을 배제한 예제이다.
```

```{r eval = source_code_eval, echo = T}
world_bank_pop %>% 
	select(country, indicator, "2017", "2000", "2001", "2002", "2003", "2004", "2005", "2006", "2007", "2008", "2009", "2010", "2011", "2012", "2013", "2014", "2015", "2016")
```

```{r eval = source_code_eval, echo = T}
world_bank_pop %>% 
	select(country, indicator, "2017", everything())
```

#### 행단위로 추출하기{#transform-2-3-2}

```{r eval = source_code_eval, echo = T}
world_bank_pop %>% 
	filter(country == "ABW") # country 값이 "ABW" 와 같은지 아닌지를 확인하는 등위연산자는 내부적으로 논리값이 도출된다.
```

### 그룹별 적용하기{#transform-2-4}

```{r eval = source_code_eval, echo = T}
library(dplyr) # dplyr::status 데이터셋을 이용하기 위해 dplyr 패키지를 앞서 로드한다.
storms %>% 
  select(status) %>% 
  distinct # unique() 함수를 이용해도 된다.
```

```{r eval = source_code_eval, echo = T}
storms %>% 
	group_by(status)
```

```{r eval = source_code_eval, echo = T}
storms %>% 
  group_by(status) %>% 
  slice(1:3)
```

```{r eval = source_code_eval, echo = T}
storms %>% 
  slice(1:3)
```

#### 더 알아보기{-}

```{r eval = source_code_eval, echo = T}
storms %>% 
	group_by(year, month) %>% 
	summarize(avg_pressure = mean(pressure))
```

```{r eval = source_code_eval, echo = T}
storms %>% 
	group_by(year, month) %>% 
	summarize(avg_pressure = mean(pressure)) %>% 
	group_by(month) %>% # 그룹요인을 year 에서 month 로 변경
	summarize(max_avg_pressure = max(avg_pressure))
```

```{r eval = source_code_eval, echo = T}
storms %>% 
	group_by(year, month) %>% 
	summarize(avg_pressure = mean(pressure)) %>% 
	ungroup
```

### 복수개의 테이블 결합하기{#transform-2-5}

#### 같은 열 내용이 담긴 복수개의 테이블을 결합하기{#transform-2-5-1}

```{r eval = source_code_eval, echo = T}
a <- tibble(id = c(1, 2), name = c("a", "b"))
b <- tibble(id = c(3, 4), name = c("c", "d"))
c <- tibble(id = c(5, 6), name = c("e", "f"))
```

```{r eval = source_code_eval, echo = T}
a
b
c
```

```{r eval = source_code_eval, echo = T}
bind_rows(a, b, c)
```

```{r eval = source_code_eval, echo = T}
rbind(a, b, c)
```

```{r eval = source_code_eval, echo = T}
bind_rows(a, b, c)
```

```{r eval = source_code_eval, echo = T}
b <- tibble(id = c(3, 4), name = c("c", "d"), address = c("16463", "16312"))
```

```{r eval = source_code_eval, echo = T}
b
```

```{r eval = source_code_eval, echo = T}
rbind(a, b, c)
```

```{r eval = source_code_eval, echo = T}
bind_rows(a, b, c)
```

```{r eval = source_code_eval, echo = T}
b <- tibble(id = c("3", "4"), name = c("c", "d"))
```

```{r eval = source_code_eval, echo = T}
b
```

```{r eval = source_code_eval, echo = T}
rbind(a, b, c)
```

```{r eval = source_code_eval, echo = T}
bind_rows(a, b, c)
```

#### 다량의 테이블을 결합하기{#transform-2-5-2}

```{r eval = source_code_eval, echo = T}
list.files("data/02-transform/2-5-2")
```

```{r eval = source_code_eval, echo = T}
d <- list.files("data/02-transform/2-5-2") %>% 
	map(function(x) read_csv(paste0("data/02-transform/2-5-2/", x))) %>% 
	bind_rows
d
```

## 시계열 데이터 가공을 위한 요령 (lubridate 패키지와 함께){#transform-3}

### Date 클래스 객체 만들기{#transform-3-1}

```{r eval = source_code_eval, echo = T, collapse = T}
as.Date("2011-06-04")
as.Date("2011-6-4")
as.Date("2011/06/04")
```

```{r eval = source_code_eval, echo = T}
as.Date("20110604")
```

```{r eval = source_code_eval, echo = T}
as.Date("06-04-2011")
```

```{r eval = source_code_eval, echo = T}
ymd("2011/06/04")
```

```{r eval = source_code_eval, echo = T}
mdy("06/04/2011")
```

```{r eval = source_code_eval, echo = T}
dmy("04/06/2011")
```

```{r eval = source_code_eval, echo = T, collapse = T}
ymd("2011/06/04")
ymd("2011-06-04")
ymd("20110604")
ymd("110604")
ymd("11.06.04")
ymd("11,06,04")

# 심지어 아래의 문자열도 파싱을 정상적으로 해낸다
ymd("11_06.04") 
ymd("2011  06  04")
ymd("2011!?06??!04")
ymd("2011 =06??04")
ymd("11 No 06 way 04")
```

```{r eval = source_code_eval, echo = T}
as.Date("2011-06-04 13:30:50") # 시각정보가 유실
```

```{r eval = source_code_eval, echo = T}
as.POSIXct("2011-06-04 13:30:50")
```

```{r eval = source_code_eval, echo = T}
ymd_hms("2011-06-04 13:30:50")
```

```{r eval = source_code_eval, echo = T}
ymd_h("2011-06-04 13")
```

```{r eval = source_code_eval, echo = T, collapse = T}
as.POSIXct("2011-06-04 13") # No
as.POSIXct("2011-06-04 13:00:00") # Yes
```

### 부분정보 추출 {#transform-3-3}

```{r eval = source_code_eval, echo = T, collapse = T}
ld1 <- ymd_hms("2011-06-04 13:30:50")

year(ld1)
month(ld1)
day(ld1)
wday(ld1)
yday(ld1)
hour(ld1)
minute(ld1)
second(ld1)
```

```{r eval = source_code_eval, echo = T, collapse = T}
month(ld1, label = T)
wday(ld1, label = T)
```

### 부분정보 수정{#transform-3-4}

```{r eval = source_code_eval, echo = T}
hour(ld1) <- 10
ld1
```

```{r eval = source_code_eval, echo = T}
ld1 <- update(ld1, hour = 13)
ld1
```

```{r eval = source_code_eval, echo = T}
ld1$hour
```

```{r eval = source_code_eval, echo = T}
ld2 <- as.POSIXlt(ld1)
ld2$hour <- 10
ld2
```

### 날짜 시각에 대한 산술연산{#transform-3-5}

```{r eval = source_code_eval, echo = T}
ymd("2016-01-30") + days(2)
```

```{r eval = source_code_eval, echo = T}
ymd("2016-01-30") - days(1:30)
```

```{r eval = source_code_eval, echo = T}
ymd("2013-01-31") + months(0:11)
```

### lubridate 와 dplyr 간의 조합{#transform-3-6}

```{r eval = source_code_eval, echo = T}
library(dplyr)
data(lakers)

lakers <- lakers %>% as_tibble
lakers
```

```{r eval = source_code_eval, echo = T}
lakers %>% select(date, time)
```

```{r eval = source_code_eval, echo = T}
lakers <- lakers %>% 
	mutate(date = paste(date, time) %>% ymd_hm) %>% 
	rename(time_index = date) %>% 
	select(-time)

lakers
```

#### 그룹 별 연산{#transform-3-6-1}
  
```{r eval = source_code_eval, echo = T}
lakers %>% 
	group_by(month(time_index)) %>% 
	summarize(mean_x = mean(x, na.rm = T), mean_y = mean(y, na.rm = T))
```

```{r eval = source_code_eval, echo = T}
lakers %>% 
	group_by(year(time_index)) %>% 
	summarize(mean_x = mean(x, na.rm = T), mean_y = mean(y, na.rm = T))
```

#### Filter{#transform-3-6-2}

```{r eval = source_code_eval, echo = T}
lakers %>% 
	filter(time_index <= ymd_hms("2008-10-28 12:00:00"))
```

```{r eval = source_code_eval, echo = T}
lakers %>% 
	filter(time_index >= ymd_hms("2008-10-28 12:00:00"), time_index <= ymd_hms("2009-03-09 00:33:00"))
```

```{r eval = source_code_eval, echo = T}
inter_range <- interval(ymd_hms("2008-10-28 12:00:00"), ymd_hms("2009-03-09 00:33:00"))
lakers %>% 
	filter(time_index %within% inter_range)
```

```{r eval = source_code_eval, echo = T}
inter_range <- ymd_hms("2008-10-28 12:00:00") %--% ymd_hms("2009-03-09 00:33:00")
lakers %>% 
	filter(time_index %within% inter_range)
```

### 간편 기능 함수들{#transform-3-7}

#### Timezone 인자를 받을 수 있는 `now()`{#transform-3-7-1}

```{r eval = source_code_eval, echo = T, collapse = T}
now()
Sys.time()
```

```{r eval = source_code_eval, echo = T, collapse = T}
now("America/New_York")
now("Japan")
```

#### 오전인가 오후인가? : `am()`, `pm()`{#transform-3-7-2}

```{r eval = source_code_eval, echo = T, collapse = T}
now()
hour(now()) >= 12
```

```{r eval = source_code_eval, echo = T, collapse = T}
am(now()) # 지금 시각이 오전?
pm(now()) # 지금 시각이 오후?
```

#### 시각에 대한 올림, 내림, 반올림{#transform-3-7-3}

```{r eval = source_code_eval, echo = T, collapse = T}
ld1

round_date(ld1, "hour") # 시간 단위 반올림
round_date(ld1, "day") # 일 단위 반올림

floor_date(ld1, "hour") # 시간 단위 내림
floor_date(ld1, "day") # 일 단위 내림

ceiling_date(ld1, "hour") # 시간 단위 올림
ceiling_date(ld1, "day") # 일 단위 올림
```

## 전처리 과정에서 일어날 수 있는 여러가지 일들{#transform-5}

### 데이터 형 변환{#transform-5-1}

```{r eval = source_code_eval, echo = T, collapse = T}
as.character(1)
as(1, "character")
```

```{r eval = source_code_eval, echo = T}
as(1, "character") %>% class
```

```{r eval = source_code_eval, echo = T}
d <- tibble(v1 = 1:5)

d
d %>% 
	mutate(v1 = as(v1, "character"))
```

### Bigint 타입의 데이터 처리 interger64{#transform-5-2}

```{r eval = source_code_eval, echo = T, collapse = T}
d <- 2^31
d
class(d)
```

```{r eval = source_code_eval, echo = T, collapse = T}
as.integer(d - 1)
as.integer(d)
```

```{r eval = source_code_eval, echo = T}
as.integer64(d)
```

```{r eval = source_code_eval, echo = T, collapse = T}
object.size(3L)
object.size(as.integer64(3L))
```

### 데이터프레임을 피벗(pivot) 하기{#transform-5-3}

```{r eval = source_code_eval, echo = T}
world_bank_pop
```

```{r eval = source_code_eval, echo = T}
world_bank_pop %>% 
  pivot_longer(-c(country, indicator), names_to = "year")
```

```{r eval = source_code_eval, echo = T}
world_bank_pop
```

```{r eval = source_code_eval, echo = T}
world_bank_pop %>% 
  mutate(
    '2000' = log(`2000`),
    '2001' = log(`2001`),
    '2002' = log(`2002`),
    '2003' = log(`2003`),
    '2004' = log(`2004`),
    '2005' = log(`2005`),
    '2006' = log(`2006`),
    '2007' = log(`2007`),
    '2008' = log(`2008`),
    '2009' = log(`2009`),
    '2010' = log(`2010`),
    '2011' = log(`2011`),
    '2012' = log(`2012`),
    '2013' = log(`2013`),
    '2014' = log(`2014`),
    '2015' = log(`2015`),
    '2016' = log(`2016`),
    '2017' = log(`2017`)
  )
```

```{r eval = source_code_eval, echo = T}
world_bank_pop %>% 
  pivot_longer(-c(country, indicator), names_to = "year") %>% 
  mutate(value = log(value))
```

```{r eval = source_code_eval, echo = T}
world_bank_pop2 <- world_bank_pop %>% 
  pivot_longer(-c(country, indicator), names_to = "year") %>% 
  mutate(value = log(value))

world_bank_pop2
```

```{r eval = source_code_eval, echo = T}
world_bank_pop2 %>% 
  pivot_wider(c(country, indicator), names_from = year)
```

#### 더 알아보기{-}

```{r eval = source_code_eval, echo = T}
vignette("pivot")
```

### 가능한 모든 요인 조합 데이터프레임 만들기{#transform-5-4}

```{r eval = source_code_eval, echo = T}
bread_beverage <- tibble(
	id = LETTERS[1:10], 
	bread = c("baguette", "cheese", "scone", "baguette", "cheese", "scone", "baguette", "scone", "scone", "cheese"),
	beverage = c("coffee", "milk", "coffee", "milk", "milk", "coffee", "coffee", "coffee", "coffee", "coffee"))
bread_beverage
```

```{r eval = source_code_eval, echo = T}
bread_beverage %>% 
	count(bread, beverage, sort = T)
```

```{r eval = source_code_eval, echo = T}
bread_beverage %>% 
	count(bread, beverage) %>% 
	complete(bread, beverage) %>% 
	arrange(desc(n))
```

```{r eval = source_code_eval, echo = T}
grid <- bread_beverage %>% 
	expand(bread, beverage)
grid
```

```{r eval = source_code_eval, echo = T}
bread_beverage %>% 
	count(bread, beverage) %>% 
	right_join(grid)
```

#### 더 알아보기{-}

```{r eval = source_code_eval, echo = T}
bread_beverage %>% 
	count(bread, beverage) %>% 
	complete(bread, beverage)
```

```{r eval = source_code_eval, echo = T}
expand.grid(
	bread = c("baguette", "cheese", "scone"), 
	beverage = c("coffee", "milk")
)
```