```{r echo = F, warning = F, message = F}
pacman::p_load(arrow, bit64, corrplot, cowplot, cronR, data.table, DBI, DT, foreign, fst, ggplot2, jsonlite, knitr, lubridate, magrittr, patchwork, plotly, RSQLite, scales, sessioninfo, tibble, tidyr, tidyverse, webshot)
opts_chunk$set(fig.path = "output/figure/", fig.align = "center", out.width = "95%", warning = F, message = F)
theme_set(theme_bw(base_family = "AppleGothic"))
source_code_eval <- F
```

# 작업 환경구성에 대한 예제{#environment}

## RStudio 에서 알아두면 좋은 옵션 및 요령{#environment-1}

### Addins{#environment-1-1}

#### 더 알아보기{-}

### 터미널과의 만남{#environment-1-2}

```{r eval = source_code_eval, echo = T}
system("ls -l", intern = T)
```

```{r eval = source_code_eval, echo = T}
shell("dir", intern = T)
```

### 환경설정{#environment-1-3}

```{r eval = source_code_eval, echo = T}
for(variable in vector){
  # blahblah code!
}
```

## 작업디렉토리를 이용한 분석공간 구성{#environment-2}

```{r eval = source_code_eval, echo = T, fig.cap = "/Users/lovetoken/ 경로에 mtcars.csv 라는 파일을 쓰는 예제 명령어"}
write.csv(mtcars, "/Users/lovetoken/mtcars.csv")
```

```{r eval = source_code_eval, echo = T, fig.cap = "작업디렉토리에 mtcars.csv 라는 파일을 쓰는 예제 명령어"}
write.csv(mtcars, "mtcars.csv")
```

```{r eval = source_code_eval, echo = T}
getwd()
```

```{r eval = source_code_eval, echo = T}
setwd("/Users/lovetoken/work")
```

## Package 의 관리{#environment-3}

### 패키지 설치 경로{#environment-3-1}

```{r eval = source_code_eval, echo = T}
.libPaths()
```

#### 더 알아보기{-}

### CRAN 에 등록되어 있는 package{#environment-3-2}

```{r eval = source_code_eval, echo = T}
install.packages("tidyverse")
```

```{r eval = source_code_eval, echo = T}
update.packages(ask = F)
```

#### 더 알아보기{-}

### Github 등에 공유되어 있는 package{#environment-3-3}

```{r eval = source_code_eval, echo = T}
devtools::install_github("tidyverse/tidyverse") 
```

```{r eval = source_code_eval, echo = T}
devtools::install_github("https://github.com/tidyverse/tidyverse.git")
```

### 다수의 패키지를 로드하기{#environment-3-4}

```{r eval = source_code_eval, echo = T}
library(ggplot2)
library(dplyr)
library(tidyr)
library(readr)
library(purrr)
library(tibble)
library(stringr)
library(forcats)
```

```{r eval = source_code_eval, echo = T}
library(tidyverse)
```

```{r eval = source_code_eval, echo = T}
library(DT)
library(psych)
```

```{r eval = source_code_eval, echo = T, error = T}
library(c("DT", "psych"))
```

```{r eval = source_code_eval, echo = T}
pacman::p_load(DT, psych)
```

### 패키지의 설치 과정 중 접하게 되는 에러{#environment-3-5}

## Start up 옵션 설정하기{#environment-4}

```{sh eval = source_code_eval, echo = T}
cd ~
vi .Rprofile
```

```{r eval = source_code_eval, echo = T}
library(tidyverse)
```

```{r eval = source_code_eval, echo = T}
setwd("~")
```

```{r eval = source_code_eval, echo = T}
normalizePath("~")
```

### 더 알아보기{-} 

## 동작환경 정보 공유하기{#environment-6}

```{r eval = source_code_eval, echo = T}
sessionInfo()
```

```{r eval = source_code_eval, echo = T}
library(sessioninfo)
session_info()
```

## Git 을 이용한 소스형상관리 준비{#environment-5}