```{r echo = F, warning = F, message = F}
pacman::p_load(arrow, bit64, corrplot, cowplot, cronR, data.table, DBI, DT, foreign, fst, ggplot2, jsonlite, knitr, lubridate, magrittr, maps, patchwork, plotly, RSQLite, scales, sessioninfo, tibble, tidyr, tidyverse)
opts_chunk$set(fig.path = "output/figure/", fig.align = "center", out.width = "95%", warning = F, message = F)
theme_set(theme_bw(base_family = "AppleGothic"))
source_code_eval <- F
```

# 데이터를 통해 정제된 산출물 보여주기{#result}

## 분석과정 중 분석가 입장에서 필요한 시각화와, 제 3자를 위한 시각화의 구분{#result-1}

```{r eval = source_code_eval, echo = T}
anscombe
```

## 이변량 변수 데이터의 현황 파악하기{#result-2}

```{r eval = source_code_eval, echo = T}
ggplot(mtcars, aes(wt, mpg))
```

```{r eval = source_code_eval, echo = T}
ggplot(mtcars, aes(wt, mpg)) + geom_point()
```

```{r eval = source_code_eval, echo = T}
p <- ggplot(mtcars, aes(wt, mpg))
```

```{r eval = source_code_eval, echo = T}
p
```

```{r eval = source_code_eval, echo = T}
p + geom_point() # ggplot(mtcars, aes(wt, mpg)) + geom_point() 
```

### `geom_point()` {#result-2-1}

```{r eval = source_code_eval, echo = T}
ggplot(mtcars, aes(wt, mpg)) + geom_point()
```

```{r eval = source_code_eval, echo = T}
ggplot(diamonds, aes(carat, price)) + geom_point()
```

```{r eval = source_code_eval, echo = T}
ggplot(diamonds, aes(carat, price)) + geom_point(alpha = .05)
```

### `geom_bar()` {#result-2-2}

```{r eval = source_code_eval, echo = T}
ggplot(mpg, aes(class)) + geom_bar()
```

```{r eval = source_code_eval, echo = T}
ggplot(mpg, aes(class, displ)) + geom_bar(stat = "identity")
```

```{r eval = source_code_eval, echo = T}
mpg %>% 
  group_by(class) %>% 
  summarise(sum_displ = sum(displ))
```

### `geom_text()` {#result-2-3}

```{r eval = source_code_eval, echo = T}
ggplot(mtcars, aes(wt, mpg, label = rownames(mtcars))) + geom_text(check_overlap = T)
```

```{r eval = source_code_eval, echo = T}
ggplot(mtcars, aes(wt, mpg, label = rownames(mtcars))) + geom_text(check_overlap = F)
```

### `geom_line()`, `geom_step()` {#result-2-4}

```{r eval = source_code_eval, echo = T}
ggplot(economics, aes(date, unemploy)) + geom_line()
```

```{r eval = source_code_eval, echo = T}
ggplot(economics[economics$date > as.Date("2013-01-01"), ], aes(date, unemploy)) + geom_step()
```

```{r eval = source_code_eval, echo = T}
ggplot(economics[economics$date > as.Date("2013-01-01"), ], aes(date, unemploy)) + 
  geom_line() + 
  geom_point(size = 1)
```

```{r eval = source_code_eval, echo = T}
ggplot(economics[economics$date > as.Date("2013-01-01"), ], aes(date, unemploy)) + 
  geom_line() + 
  geom_bar(aes(date, pce), stat = "identity", alpha = .3) # 막대그래프가 추가되며 표현되는 데이터는 unemploy 변수가 아닌 pce 변수임
```

### `geom_rug()` {#result-2-5}

```{r eval = source_code_eval, echo = T}
ggplot(economics[economics$date > as.Date("2013-01-01"), ], aes(date, unemploy)) + 
  geom_line() + 
  geom_rug()
```

### `geom_boxplot()` {#result-2-6}

```{r eval = source_code_eval, echo = T}
ggplot(mpg, aes(class, hwy)) + geom_boxplot()
```

### `geom_histogram()` {#result-2-7}

```{r eval = source_code_eval, echo = T}
ggplot(diamonds, aes(carat)) + geom_histogram()
```

```{r eval = source_code_eval, echo = T}
ggplot(diamonds, aes(carat)) + geom_histogram(bins = 50)
```

### `geom_bin2d()`, `geom_hex()` {#result-2-8}

```{r eval = source_code_eval, echo = T}
ggplot(diamonds, aes(carat, price)) + geom_bin2d()
```

```{r eval = source_code_eval, echo = T}
ggplot(diamonds, aes(carat, price)) + geom_hex()
```

```{r eval = source_code_eval, echo = T}
ggplot(diamonds, aes(carat, price)) + geom_bin2d(bins = 10)
```

```{r eval = source_code_eval, echo = T}
ggplot(diamonds, aes(carat, price)) + geom_hex(bins = 10)
```

### `geom_blank()` {#result-2-9}

```{r eval = source_code_eval, echo = T}
ggplot(diamonds, aes(carat, price)) + geom_blank()
```

```{r eval = source_code_eval, echo = T}
ggplot(diamonds, aes(carat, price))
```

## 여러개의 시각화 배치하기{#result-4}

### 그룹별로 겹쳐 그리기{#result-4-1}

```{r eval = source_code_eval, echo = T}
ggplot(diamonds, aes(carat, price, color = clarity)) + 
  geom_point(alpha = .05)
```

```{r eval = source_code_eval, echo = T}
economics
```

```{r eval = source_code_eval, echo = T}
economics %>% 
  pivot_longer(-date, names_to = "type")
```

```{r eval = source_code_eval, echo = T}
economics %>% 
  pivot_longer(-date, names_to = "type") %>% 
  ggplot(aes(date, value, group = type)) + 
  geom_line() + 
  scale_y_continuous(trans = 'log2') # y축을 로그스케일링 한다.
```

```{r eval = source_code_eval, echo = T}
economics %>% 
  pivot_longer(-date, names_to = "type") %>% 
  ggplot(aes(date, value, group = type, color = type)) + 
  geom_line() + 
  scale_y_continuous(trans = 'log2') # y축을 로그스케일링 한다.
```

```{r eval = source_code_eval, echo = T}
economics %>% 
  pivot_longer(-date, names_to = "type") %>% 
  ggplot(aes(date, value)) + 
  geom_line() + 
  scale_y_continuous(trans = 'log2')
```

#### 더 알아보기{-}

```{r eval = source_code_eval, echo = T}
ggplot(mtcars, aes(wt, mpg, linetype = cyl)) + 
  geom_point() # 점을 표현하는 기하함수에서 linetype 미적인자를 입력하였을 경우
```

### `facet_grid()`, `facet_wrap()`{#result-4-2}

```{r eval = source_code_eval, echo = T}
sub_txhousing <- txhousing %>% 
  filter(city %in% c("San Marcos", "Paris", "Abilene", "Sherman-Denison", "NE Tarrant County", "Lufkin", "Bay Area", "Texarkana", "Tyler"))

p_tx <- ggplot(sub_txhousing, aes(sales, volume, color = city)) + 
  geom_point()

p_tx
```

```{r eval = source_code_eval, echo = T}
p_tx + 
  facet_grid(city ~ .)
```

```{r eval = source_code_eval, echo = T}
p_tx + 
  facet_grid(. ~ city)
```

```{r eval = source_code_eval, echo = T}
p_tx + 
  facet_wrap(city ~ .)
```

### patchwork 패키지의 활용{#result-4-3}

```{r eval = source_code_eval, echo = T}
p1 <- ggplot(mtcars, aes(wt, mpg)) + geom_point()
p2 <- ggplot(mpg, aes(cyl, hwy)) + geom_bar(stat = "identity")
p3 <- ggplot(mpg, aes(cyl, hwy)) + geom_jitter(alpha = .3)
p4 <- ggplot(mtcars, aes(wt, mpg, label = rownames(mtcars))) + geom_text(check_overlap = T)
```

```{r eval = source_code_eval, echo = T}
library(patchwork)
```

```{r eval = source_code_eval, echo = T}
p1 + p2
```

```{r eval = source_code_eval, echo = T}
p1 / p2
```

```{r eval = source_code_eval, echo = T}
(p1 + p2) / (p3 + p4)
```

## 그래프의 세부조정과 부연설명 추가하기{#result-6}

```{r eval = source_code_eval, echo = T}
p1 <- ggplot(mtcars, aes(wt, mpg)) + geom_point()
p1
```

### `ggtitle()`{#result-6-1}

```{r eval = source_code_eval, echo = T}
p1 + ggtitle("Scatter plot", subtitle = "wt ~ mpg")
```

### `labs()`{#result-6-2}

```{r eval = source_code_eval, echo = T}
p1 + labs(title = "Scatter plot", subtitle = "X axis : wt / Y axis : mpg", x = "", y = "")
```

```{r eval = source_code_eval, echo = T}
p51 <- ggplot(mtcars, aes(wt, mpg, color = cyl)) + geom_point() 
p52 <- ggplot(mtcars, aes(wt, mpg, color = cyl)) + geom_point() + labs(color = "Number of \ncylinders")

p51 + p52 # patchwork 패키지 로드 필요
```

```{r eval = source_code_eval, echo = T}
p51 + labs(color = NULL)
```

### 테마 세트 이용하기{#result-6-3}

```{r eval = source_code_eval, echo = T}
p11 <- p1 + theme_bw()       + ggtitle("theme_bw")
p12 <- p1 + theme_classic()  + ggtitle("theme_classic")
p13 <- p1 + theme_dark()     + ggtitle("theme_dark")
p14 <- p1 + theme_minimal()  + ggtitle("theme_minimal")
p15 <- p1 + theme_gray()     + ggtitle("theme_gray")
p16 <- p1 + theme_grey()     + ggtitle("theme_grey")
p17 <- p1 + theme_light()    + ggtitle("theme_light")
p18 <- p1 + theme_linedraw() + ggtitle("theme_linedraw")
p19 <- p1 + theme_void()     + ggtitle("theme_void")

(p11 + p12 + p13) / (p14 + p15 + p16) / (p17 + p18 + p19) # patchwork 패키지 로드 필요
```

### 축 범위 조정{#result-6-4}

```{r eval = source_code_eval, echo = T}
p1 + lims(y = c(0, 100))
```

```{r eval = source_code_eval, echo = T}
p1 + lims(y = c(0, 100), x = c(0, 10))
```

### x축과 y축 바꾸기{#result-6-5}

```{r eval = source_code_eval, echo = T}
ggplot(mtcars, aes(x = mpg, y = wt)) + geom_point()
```

```{r eval = source_code_eval, echo = T}
p1 + coord_flip()
```

```{r eval = source_code_eval, echo = T}
ggplot(mpg, aes(model, cty)) + 
  geom_boxplot()
```

```{r eval = source_code_eval, echo = T}
ggplot(mpg, aes(model, cty)) + 
  geom_boxplot() + 
  coord_flip()
```

#### 더 알아보기{-}

```{r eval = source_code_eval, echo = T}
ggplot(mpg, aes(reorder(model, cty), cty)) + 
  geom_boxplot() + 
  coord_flip()
```

## 살아있는 데이터 변화에 대응하기 위한 수정가능한 산출물{#result-3}

### DT 패키지{#result-3-1}

```{r eval = source_code_eval, echo = T}
library(DT)
mtcars %>% datatable
```

```{r eval = source_code_eval, echo = T}
mtcars %>% 
	datatable(extensions = "Buttons", options = list(dom = "BFrtip", buttons = c("copy", "csv", "excel", "pdf")))
```

### plotly 패키지{#result-3-2}

```{r eval = source_code_eval, echo = T}
library(plotly)
p <- ggplot(mtcars, aes(mpg, hp)) + 
	geom_point()

ggplotly(p)
```

### googlesheets4 패키지{#result-3-3}

```{r eval = source_code_eval, echo = T}
library(googlesheets4)
gapminder <- read_sheet("https://docs.google.com/spreadsheets/d/1U6Cf_qEOhiR9AZqTqS3mbMF3zt2db48ZP5v3rkrAEJY/edit#gid=780868077")
```

```{r eval = source_code_eval, echo = T}
gapminder
```

## R Markdown 을 이용한 데이터 분석 문서 만들기{#result-5}

```{r eval = source_code_eval, echo = T}
names(knitr::knit_engines$get())
```

```{r eval = source_code_eval, echo = T}
library(DBI)
con <- dbConnect(SQLite(), "data/ex.sqlite") # con <- dbConnect(SQLite(), "data/02-transform/1-3/data/ex.sqlite")
dbListTables(con) # DB 에 있는 테이블 전체를 출력한다.
```

### 더 알아보기{-}